【裁判字號】    91,交聲,266
【裁判日期】    920115
【裁判案由】    違反道路交通管理處罰條例聲明異議
【裁判全文】
臺灣桃園地方法院刑事交通事件裁定                九十一年度交聲字第二六六號
    原處分機關  交通部公路局新竹區監理所桃園監理站
    異  議  人
    即受處分人  黃昭斌
右列受處分人因違反道路交通管理處罰條例案件，對於交通部公路局新竹區監理所桃
園監理站於九十一年五月十七日所為桃監裁五字第駕裁五二－Ｚ00000000號
裁決，聲明異議，本院裁定如左：
    主  文
異議駁回。
    理  由
一、聲明異議意旨略以：異議人於民國九十一年二月五日十六時五十七分許，駕駛車
    號Ｌ五－七二四六號自小客車，行駛經中山高速公路南下四十四點三二公里處，
    適值擁塞路段，幾乎沒有車速，雙方於警訊時也異口同詞稱當時車速約時速十、
    十二、十五公里而已，甚至於製作筆錄警員先生啼笑皆非：什麼！什麼！這要如
    何寫！到底多少？十五公里好了啦！於是才記載車速十五公里，我車當時也保持
    一個車身左右的行車距離，已屬合情、合理、合法，也符合事實。事實上，本車
    當時也有按規定保持行車安全距離，可查照當時雙方警訊筆錄，絕無不實之情事
    ，且當時對方只是藉故敲竹槓，並稱要脅索價三千元，眼見對方光天化日之下，
    明目張膽的形同勒索，為了儘快解決僵局與困擾，才主動報警處理，警察來了之
    後，就到南崁交流道長榮公司警衛室作筆錄。由上可知，就是因為在高速公路上
    『有保持行車安全距離』，發生意外才能使對方車輛毫髮無損傷。因此，本車並
    無違規未按規定保持行車安全距離情事，主動報警處理，實屬不得已之舉。綜上
    所陳；警方所舉發違規情事與事實尚未盡相符，實有過牽強，於法不合，報警就
    要被舉發，實有不便接受，且會讓人有【以後不敢報警】的心態。例如：發生小
    火警民眾多不敢報消防隊來滅火，聽說消防隊出動費用很貴，就是因為這樣民眾
    恐懼報警，致使小火警延誤衍生大災。交通事故報警處理不宜警察來處理叫要找
    一些名目來開單，如此所衍生的後遺症與社會成本是無法估算的。本案被舉發，
    實難接受，特此依法提出異議云云。原處分機關則以異議人於九十一年二月五日
    十六時五十七分許，駕駛車號Ｌ五－七二四六號自用一般小客車，行駛經中山高
    速公路南下四十四點三公里處，不依規定保持行車安全距離，依違反道路交通管
    理處罰條例第三十三條第一項規定，裁決處罰鍰新臺幣三千元，並依第六十三條
    第一項記違規點數一點。
二、按汽車行駛高速公路，前後兩車間之行車安全距離，在正常天候狀況下，依左表
    之規定（小型車，時速一百公里為五十公尺，時速九十公里為四十五公尺，時速
    八十公里為四十公尺，時速七十公里為三十五公尺，時速六十公里為三十公尺）
    ，為高速公路交通管制規則第六條第一項所明文規定，該規則對於時速在六十公
    里以下，前後兩車間究應保持多少公尺之最小距離始為行車安全距離，雖未定有
    明文，然依道路交通安全規則第九十四條第一項規定：「汽車在同一車道行駛時
    ，除擬超越前車外，後車與前車之間應保持隨時可以煞停之距離。」，是汽車行
    駛高速路公路，在正常天候狀況下，如時速在六十公里以下時，前後兩車間之行
    車安全距離仍應為隨時可以煞停之距離；又汽車行駛於高速公路或設站管制之道
    路，而不遵管制之規定者，處汽車駕駛人新台幣三千元以上六千元以下罰鍰，為
    道路交通管理處罰條例第三十三條第一項所明文規定，先予敘明。
三、經查：
    (一)異議人於九十一年二月五日十六時五十七分許，駕駛車牌號碼Ｌ五－七二四六
      號自小客車，行駛經中山高速公路南下四十四公里又三百公尺處，在內側車道
      自後碰撞前方由陳玉峰所駕駛七Ｍ－一八七一號自小客車之車後保險桿，造成
      異議人所駕駛之前開自小客車車頭輕微受損，碰撞發生後，雙方駕駛人均有下
      車查看等情，為異議人於警訊中自承在卷（見本院卷第二十九頁背面），並於
      聲明異議狀承認有發生意外（其略稱發生意外才能使對方車輛毫髮無損傷云云
      ），而前開情節及陳玉峰所駕駛之自小客車車後保險桿部位輕微受損，並據證
      人陳玉峰於警訊及本院囑託臺灣高雄地方法院於九十一年八月七日訊問時證述
      在卷（其於警訊稱：我所駕駛之小客車之後保險桿被狀而表皮油漆受損‧‧‧
      我車後就被一輛Ｌ五－七二四六號追撞到我車後保險桿處‧‧‧我們雙方當事
      人均下車查看並等警方人員來處理等語【見本院卷第三十頁背面警訊筆錄】，
      其於臺灣高雄地方法院訊問時稱：當時在中山高的林口下坡路段，有塞車，我
      開在內側車道，塞車所以沒有動，後面的車就從後面追撞上來，當時我沒有行
      進，我腳踩煞車，是在靜止狀態被撞的，我的車速為零，對方車速多少我不知
      道‧‧‧我們二部車都有受損，我的車後方保險桿只有掉漆，對方的車引擎蓋
      板金突起，其他部分我沒有仔細看，明顯的部分就是引擎蓋等語【見本院卷第
      五十九頁】），且至現場處理之國道公路警察局第一警察隊劉文哲警員於本院
      九十一年八月十二日訊問時，亦到庭結證稱：他們所碰撞的位置在前車後面，
      碰撞很輕微等語（見本院卷第四十九頁、五十頁），此外，並有警製之道路交
      通事故調查報告表、現場及二車受損照片正本共四張在卷可稽（見本院卷第三
      十四、三十五頁）；且倘本件舉發當時異議人所駕駛之前開自小客車未自後追
      撞到前開七Ｍ－一八七一號自小客車，該車駕駛人陳玉峰與異議人何需下車查
      看？堪認異議人所駕駛之前開自小客車確實自後碰撞到前開由陳玉峰所駕駛七
      Ｍ－一八七一號自小客車之車後保險桿無誤，異議人所辯未發生碰撞云云，顯
      無足採。
    (二)又異議人雖辯稱就是因為伊在高速公路上『有保持行車安全距離』，發生意外
      才能使對方車輛毫髮無損傷云云，然如前所述，異議人於警訊自承其前開自小
      客車車頭輕微受損等語，證人陳玉峰於警訊稱其所駕駛之前開自小客車後保險
      桿部位輕微受損，於臺灣高雄地方法院訊問時更具體證稱：我們二部車都有受
      損，我的車後方保險桿只有掉漆，對方的車引擎蓋板金突起，其他部分我沒有
      仔細看，明顯的部分就是引擎蓋等語，且依證人劉文哲警員於現場所拍之二車
      車損照片（即本院卷第三十五頁之照片）所示，七Ｍ－一八七一號自小客車之
      後保險桿確有因碰撞所產生之掉漆現象，Ｌ五－七二四六號自小客車之前方引
      擎蓋確有稍微突起，核與證人陳玉峰所述相符，足認異議人所駕駛之前開自小
      客車在追撞七Ｍ－一八七一號自小客車後，確實造成二車輕微受損無誤，是異
      議人所辯對方車輛毫髮無損傷云云，顯不足採。
    (三)異議人所駕駛之前開自小客車於前開舉發時、地，既自後追撞前車，並造成前
      車及其自己所駕駛之汽車受損，縱其當時確有採取煞停之措施，所以僅造成二
      車輕微受損，然既已發生追撞，顯見異議人之駕車於當時與前車所保持之距離
      並未達足於煞停之距離，是其駕車於高速公路，不依規定保持型車安全距離之
      違規情事已堪認定。
    (四)至於異議人雖主張如證人陳玉峰所駕駛之七Ｍ－一八七一號自小客車如有受損
      ，為何從案發製作筆錄至今，陳玉峰從未向伊求償，且九十一年十一月五日十
      三時二十五分桃園縣區行車事故鑑定委員會開會，陳玉峰也無故不到場，綜上
      可見，伊所言屬實，並要求與證人陳玉峰當面對質，請其提出維修證明云云，
      惟如前所述，本件交通違規之情事已明，且衡之每個人對於事務之價值觀本即
      不盡相同，實難僅以證人陳玉峰至今未對異議人為任何求償之舉動，或未曾提
      出汽車之維修證明，或不出席桃園縣區行車事故鑑定委員會之會議，即遽認證
      人陳玉峰所述不可採，是本院認異議人此部分之主張尚不足為其有利認定之依
      據，亦無再傳訊證人陳玉峰之必要，附此敘明。
    (五)綜上所述，原處分機關依舉發事實而為前開之裁決，並無何違誤，異議人之異
      議為無理由，應予駁回。
據上論斷，應依道路交通管理處罰條例第八十七條第二項、道路交通案件處理辦法第
十九條，裁定如主文。
中      華      民      國    九十二    年      一      月      十五    日
                                臺灣桃園地方法院交通法庭
                                    法  官   林春鈴
右正本證明與原本無異。
如不服本裁定，應於裁定送達後五日內向本院提出抗告狀。
                                    書記官   江世亨
中      華      民      國    九十二    年      一      月      十七    日


司法院資訊處製作；財團法人民間司法改革基金會備份。
